臺灣高等法院民事裁定
111年度抗字第1187號
抗  告  人  甲００
相  對  人  Ａ０００股份有限公司　
法定代理人  乙００  
上列當事人間聲請假扣押事件，抗告人對於中華民國111年8月23
日臺灣桃園地方法院111年度全字第211號裁定提起抗告，本院裁
定如下：
    主  文
抗告駁回。
抗告訴訟費用由抗告人負擔。
    理  由
一、本件相對人之法定代理人於民國111年8月29日由丙００變更為
    乙００，有相對人公司基本資料可稽（見本院卷第25頁），抗
    告人依民事訴訟法第175條第2項規定，聲明由乙００承受訴訟
    （見本院卷第29至30頁），核無不合，應予准許，合先敘明
    。
二、按民事訴訟法第528條第2項規定：抗告法院為裁定前，應使
    債權人及債務人有陳述意見之機會。旨在保障債權人及債務
    人之程序權，並使抗告法院能正確判斷原裁定之當否。惟假
    扣押係保全程序，假扣押裁定具隱密性，為防止債務人隱匿
    或處分財產，以保全債權人之強制執行，其執行應依強制執
    行法第132條第1項規定，於裁定送達債務人之同時或送達前
    為之。考量此項立法趣旨，債權人對駁回其假扣押聲請之裁
    定提起抗告，倘假扣押隱密性仍應予維持，即無須使債務人
    有陳述意見之機會（最高法院103年度第12次民事庭會議決
    議參照）。抗告人聲請假扣押相對人之財產，業經原法院裁
    定駁回，依上說明，於抗告程序中，仍有防止相對人因知悉
    假扣押聲請而隱匿或處分財產，以保全強制執行之必要，假
    扣押之隱密性仍應予維持，自不應使相對人預先知悉假扣押
    聲請之事，爰不通知相對人陳述意見，合先敘明。
三、本件聲請及抗告意旨略以：相對人原名 Ａ０００股份有限公司
    ，向伊借款新臺幣（下同）2540萬元，並交付其簽發如附表
    所示之4紙支票（下合稱系爭支票）。惟相對人於系爭支票
    屆期後，竟藉詞延期清償，並自同年7月起避不見面，迄未
    清償，伊已向原法院聲請發111年度司促字第6715號支付命
    令，請求相對人返還借款，現由原法院以111年度重訴字第3
    53號事件（下稱本案訴訟）審理中。其次，伊數度前往相對
    人住家及設於桃園市○鎮區○○街00巷00號之營業處所（下稱
    系爭處所），發現大門深鎖、無人回應，向鄰居探聽始知系
    爭處所無員工辦公，相對人不知去向，藏匿他處，並更名為
    晟達營造工程股份有限公司，已企圖並實際進行脫產。為免
    伊對相對人之債權有日後不能強制執行或甚難執行之虞，遂
    聲請供擔保後在2540萬元之範圍內假扣押相對人之財產。詎
    原裁定駁回伊之假扣押聲請，顯有違誤，爰依法提起抗告等
    語。
四、按債權人就金錢請求或得易為金錢請求之請求，欲保全強制
    執行者，得聲請假扣押；假扣押非有日後不能強制執行或甚
    難執行之虞者，不得為之；請求及假扣押之原因應釋明之；
    前項釋明如有不足，而債權人陳明願供擔保或法院認為適當
    者，法院得定相當之擔保，命供擔保後為假扣押，民事訴訟
    法第522條第1項、第523條第1項、第526條第1項、第2項分
    別定有明文。所謂請求，係指債權人已在或欲在本案訴訟請
    求之標的、數量及請求之原因事實；所謂假扣押之原因，則
    指債務人有日後不能強制執行或甚難執行之虞，或應在外國
    為強制執行之情形。諸如債務人浪費財產、增加負擔，或就
    其財產為不利益之處分，將達於無資力之狀態；或債務人移
    住遠地、逃匿無蹤或隱匿財產均屬之。而債權人就該假扣押
    之原因，依法有釋明之義務，亦即需提出可使法院信其主張
    為真實之證據，必待釋明有所不足，債權人陳明願供擔保後
    ，始得准為假扣押。若債權人就假扣押之原因未予釋明，即
    不符假扣押之要件（參照最高法院98年度台抗字第746號、9
    9年度台抗字第664號裁定意旨）。又若債權人就其請求及假
    扣押之原因有一項未予釋明，法院即不得為命供擔保後假扣
    押之裁定（最高法院99年度台抗字第311號裁定意旨參照）
    。至所稱釋明，乃謂當事人提出能即時調查之證據，使法院
    就其主張之事實，得生薄弱之心證，信其大概如此而言。
五、經查：
  ㈠抗告人主張相對人向其借款2540萬元迄未清償，伊得向相對
    人請求返還借款等情，業據提出系爭支票為證（見原法院卷
    第9、11頁），並經本院依職權調取本案訴訟電子卷宗查閱
    無訛（見本院卷第35至59頁），固堪認抗告人就其本案請求
    部分，已有一定程度之釋明。
　㈡至於假扣押之原因，抗告人雖主張相對人之住家及系爭處所
    大門深鎖、無員工辦公，相對人不知去向且更名，已企圖並
    實際進行脫產云云，固提出相對人公司基本資料、系爭處所
    之GOOGLE街道圖及建物登記謄本等件為證（見原法院卷第13
    至20頁），充其量僅能證明相對人更名及其營業處所設於桃
    園市○鎮區○○街00巷00號，GOOGLE街道圖有部分房屋一樓以
    鐵門關閉之事實。參以原法院依抗告人聲請，依相對人之系
    爭處所及原法定代理人丙００之住所發支付命令，並經相對人
    於法定期間內聲明異議，有送達證書、支付命令聲明異議狀
    可稽（見本院卷第56至59頁），佐以相對人之法定代理人由
    丙００變更為乙００，並於111年8月29日辦理變更登記，業如前
    述，可見相對人並無不知去向或藏匿他處之情形，尚難徒以
    相對人更名，且GOOGLE街道圖有部分房屋一樓以鐵門關閉之
    事實，遽謂相對人無員工辦公、不知去向且藏匿他處，企圖
    並實際進行脫產，而有假扣押之原因。又抗告人對於相對人
    有何隱匿財產，甚或現存之既有財產，已瀕臨成為無資力之
    情形，抑或與抗告人之債權相差懸殊，將無法或不足清償該
    債權，而有不能強制執行或甚難執行之虞，並未提出證據釋
    明。揆諸上開說明，抗告人就其所主張假扣押原因未盡釋明
    之責，縱其陳明願供擔保，亦未能補釋明之欠缺，應認其聲
    請假扣押於法不合，不應准許。
六、綜上所述，抗告人未釋明假扣押之原因，其假扣押之聲請與
    假扣押之要件不符，應予駁回。原裁定駁回抗告人之聲請，
    核無違誤。抗告意旨指摘原裁定不當，求予廢棄，為無理由
    ，應予駁回。
七、據上論結，本件抗告為無理由，爰裁定如主文。
中　　華　　民　　國　　111 　年　　9 　　月　　22　　日
                  民事第二十四庭
                        審判長法  官  鍾素鳳
                              法  官  楊雅清
                              法  官  陳心婷
正本係照原本作成。
本裁定除以適用法規顯有錯誤為理由外，不得再抗告。如提起再
抗告，應於收受送達後10日內委任律師為代理人向本院提出再抗
告狀。並繳納再抗告費新臺幣１千元。
中　　華　　民　　國　　111 　年　　9 　　月　　26　　日

 　　　　　　　　　　　　 　  書記官  黃麒倫

附表：
編號 票據號碼 發票日 票面金額（新臺幣） 發票人 備註 1 HA0000000 106年2月22日 140萬元 Ａ０００股份有限公司  2 HA0000000 106年3月22日 200萬元 Ａ０００股份有限公司  3 HA0000000 106年3月30日 200萬元 Ａ０００股份有限公司  4 HA0000000 106年4月18日 2000萬元 Ａ０００股份有限公司  合計   2540萬元